臺灣新北地方法院民事判決
110年度訴字第751號
原      告  祝美玲  

訴訟代理人  鄭佑祥律師
複代理人    高永穎律師
被      告  葉碧珠  
            魏寶貴  

            林佳勳  

            林佳憲  

            林明俊  
            林素玲  
            林阿禮  
            林阿智  
            陳金地  

            陳雲龍  
            陳吉興  
            陳快    
            陳美株  
            陳林阿春
            林玉美  
            員山髮藝坊即陳慧娟

被      告  中和慈惠堂管理委員會

法定代理人  蔡錫全  
被      告  林周英華

            林志城  
            林志忠  
            林惠津  
            林惠玉  

            洪阿忠  
            洪阿來  
            洪阿典  

            洪進士  
            洪文祥  
            洪明麗  

            洪明雪  

共      同
訴訟代理人  黃碧芬律師
複代理人    林明煌律師
被      告  曾洪明珠
上列當事人間拆屋還地等事件，本院於民國111年6月17日言詞辯
論終結，判決如下：
    主  文
原告之訴及假執行之聲請均駁回。
訴訟費用由原告負擔。
    事實及理由
一、按訴狀送達後，原告不得將原訴變更或追加他訴，但請求之
    基礎事實同一者，不在此限，民事訴訟法第255條第1項第2
    款定有明文。又原告於判決確定前，得撤回訴之全部或一部
    ，民事訴訟法第262條第1項亦有明文。查原告提起本件訴訟
    後，本於原告為系爭土地共有人之同一基礎事實，迭為訴之
    變更、追加，並撤回對於林阿仁之訴，最終聲明如下，經核
    與上開規定相符，應予准許。
二、本件被告曾洪明珠經合法通知，未於言詞辯論期日到場，核
    無民事訴訟法第386條所列各款情形，爰依原告之聲請，由
    其一造辯論而為判決。　　
三、原告主張：
  ㈠原告於109年12月22日取得坐落新北市○○區○○段000地號土地
    （下稱系爭土地）所有權，權利範圍為96分之7，此有土地
    登記謄本可參（原證1），惟系爭土地現遭被告無權占有，
    現況如下：
  ⒈系爭土地上現為一棟5層樓之建物（即門牌號碼新北市○○區○○
    路000號，下稱系爭建物），此有GOOGLE街景圖可參（原證3
    ）。系爭建物1 、2 樓於59年1月間業已存在，原先由被告
    陳金地之祖父即訴外人林水元所有，當時系爭建物1、2樓為
    未辦保存登記建物但有稅籍，又系爭建物1、2樓因臺北縣中
    和鄉（現改制為新北市中和區，下同）員山路於69年間進行
    拓寬工程，遂配合拆除部分面積，然依當時法令規定得以整
    建修繕，當時訴外人林阿仁及被告陳金地之母親即訴外人陳
    林國裡等8人資金充裕，乃共同出資於系爭建物1 、2樓上興
    建未辦理保存登記建物即系爭建物3、4樓房屋，並交由被告
    林阿仁興建。後陳林國裡於95年12月1日死亡，乃由被告陳
    金地、陳雲龍、陳吉興、陳快、陳美株共同繼承取得系爭建
    物3、4樓，足認系爭建物1至4樓房屋之事實上處分權人現為
    被告林周英華、林志城、林志忠、林惠津、林惠玉、葉碧珠
    、魏寶貴、林佳勳、林佳憲、林明俊、林素玲、林阿禮、林
    阿智、陳金地、陳雲龍、陳吉興、陳快、陳美株、陳林阿春
    、林玉美、洪阿忠、洪阿來、曾洪明珠、洪阿典、洪進士、
    洪文祥、洪明麗、洪明雪等28人（下稱被告陳金地等28人）
    公同共有。又系爭建物5樓係被告中和慈惠堂管理委員會於9
    1年間在系爭建物4樓屋頂平台興建，現仍由被告中和慈惠堂
    管理委員會占有使用中。
  ⒉系爭建物1樓房屋之事實上處分權人現為被告陳金地等28人，
    由渠等出租與被告員山髮藝坊即陳慧娟佔用使用中，目前作
    為「M hair salon」髮廊之開店營業使用（原證4）。
  ⒊系爭建物2樓、3樓房屋之事實上處分權人現為被告陳金地等2
    8人，並由渠等占有使用中。
  ⒋系爭建物4樓、5樓房屋之事實上處分權人現為被告陳金地等2
    8人，而依 鈞院105年度訴字第137號民事判決所載（原證5
    ），被告中和慈惠堂管理委員會於69年起迄今占有系爭建物
    4樓、5樓，系爭房屋4樓係由訴外人林阿義出租予被告中和
    慈惠堂管理委員會使用，直至林阿義於104年1月19日死亡後
    ，而被告中和慈惠堂管理委員會於訴外人林阿義之繼承人間
    之租賃關係目前尚未合法終止，故系爭房屋4樓仍由被告中
    和慈惠堂管理委員會占有使用。而系爭房屋5樓係被告中和
    慈惠堂管理委員會於91年間在系爭建物4樓屋頂平台興建，
    由被告中和慈惠堂管理委員會占有使用中。
  ㈡原告為系爭土地之共有人之1，而系爭土地有上開占有情形，
    且均為無權占有，爰依民法第828條第2項準用第821條、第7
    67條第1項前段規定，請求被告等人應自上開系爭建物遷出
    並將系爭土地上之地上物拆除，並將系爭土地返還原告及其
    他共有人全體（請求遷出、拆除及騰空返還部分詳如聲明所
    示）
  ⒈按所有人對於無權占有或侵奪其所有物者，得請求返還之。
    對於妨害其所有權者，得請求除去之。又各共有人對於第三
    人，得就共有物之全部為本於所有權之請求。但回復共有物
    之請求，僅得為共有人全體之利益為之，民法第767條第1項
    前段、中段、第821條分別定有明文。又按房屋所有人無權
    占有房屋之基地，基地所有人本於土地所有權之作用，於排
    除地上房屋所有人之侵害，請求拆屋還地時，得一併請求妨
    害其所有權之使用該房屋第三人自房屋遷出（最高法院102
    年度台上字第232號判決要旨參照）。另按以無權占有為原
    因，請求返還所有物之訴，被告對原告就其物有所有權存在
    之事實無爭執，而僅以非無權占有為抗辯者，原告於被告無
    權占有之事實，無舉證責任，被告應就其取得占有，係有正
    當權源之事實證明之。如不能證明，則應認原告之請求為有
    理由（最高法院72年度台上字第1552號判決意旨參照）。查
    本件原告確為系爭土地共有人之一，系爭土地卻遭被告等人
    無權占有，自應由被告就占有正當權源負舉證責任。
  ⒉又按物之拆除，為事實上之處分行為，僅所有人或有事實上
    處分權之人，方有拆除之權限（最高法院102年度台上字第2
    053號判決意旨參照）；再者，違章建築之讓與，雖因不能
    為移轉登記，而不能為不動產所有權之讓與，但受讓人與讓
    與人間如無相反之約定，應認為讓與人已將該違章建築之事
    實上處分權讓與受讓人（最高法院85年度台上字第51號判決
    意旨參照）。是未保存登記不動產之受讓人，法律上雖未取
    得所有權，但仍取得事實上之處分權，受讓人自有拆屋之權
    能。查系爭建物1樓至5樓未辦保存登記建物但有稅籍，被告
    陳金地等28人亦取得系爭建物1樓至5樓之事實上之處分權，
    則依前揭法條規定與說明，渠等自有拆除權限，原告自得請
    求渠等將系爭建物1樓至5樓拆除，並將所占用之系爭土地返
    還予原告及其他共有人全體。
  ⒊再按房屋不能脫離土地而獨立存在，使用房屋必須使用該房
    屋之基地，故占有基地者，係房屋所有人，而非使用人。倘
    房屋所有人無權占有該房屋之基地，基地所有人本於土地所
    有權之作用，於排除地上房屋所有人之侵害，即請求拆屋還
    地時，固得一併請求亦妨害其所有權之使用該房屋第三人，
    自房屋遷出，然不得單獨或一併請求該使用房屋而間接使用
    土地之第三人返還土地，否則無從強制執行（最高法院102 
    年度台上字第232 號判決要旨參照）。查被告員山髮藝坊即
    陳慧娟係向被告陳金地等28人承租系爭建物1樓作為髮廊使
    用，被告中和慈惠堂管理委員會向被告陳金地等28人承租系
    爭建物4樓及5樓作為宮廟使用，因此，被告員山髮藝坊即陳
    慧娟及中和慈惠堂管理委員會係承租系爭建物間接使用坐落
    之系爭土地，被告陳金地等28人則係經由承租人其等對上開
    系爭建物之事實上管領力，惟被告員山髮藝坊即陳慧娟及中
    和慈惠堂管理委員會均僅為上開系爭建物承租人，並非事實
    上處分權人，依前開說明，原告請求渠等自上開建物遷出，
    即可達排除侵害之目的，至於被告陳金地等28人為上開系爭
    建物之事實上處分權人，並以系爭建物無權占有系爭土地，
    自應命其等拆除系爭建物及返還土地，方可達排除侵害及返
    還土地之目的，是以，原告既為系爭土地之共有人之一，依
    前開規定，自得請求被告員山髮藝坊即陳慧娟及中和慈惠堂
    管理委員會自系爭建物遷出，被告陳金地等28人將上開系爭
    建物拆除，並將占用土地返還原告及其他共有人全體，洵屬
    有理。
  ㈢並聲明：
  ⒈被告員山髮藝坊即陳慧娟應自坐落新北市○○區○○段000地號土
    地上如複丈成果圖第一頁（下稱附圖一）編號921⑴之205號1
    樓建物遷出。
  ⒉被告林周英華、林志城、林志忠、林惠津、林惠玉、葉碧珠
    、魏寶貴、林佳勳、林佳憲、林明俊、林素玲、林阿禮、林
    阿智、陳金地、陳雲龍、陳吉興、陳快、陳美株、陳林阿春
    、林玉美、洪阿忠、洪阿來、曾洪明珠、洪阿典、洪進士、
    洪文祥、洪明麗、洪明雪應將坐落新北市○○區○○段000地號
    土地上，如附圖一編號921⑴部分面積122.40平方公尺、編號
    921⑵部分面積11.54平方公尺之地上物拆除，並騰空返還占
    用之土地予原告及全體共有人。
  ⒊被告林周英華、林志城、林志忠、林惠津、林惠玉、葉碧珠
    、魏寶貴、林佳勳、林佳憲、林明俊、林素玲、林阿禮、林
    阿智、陳金地、陳雲龍、陳吉興、陳快、陳美株、陳林阿春
    、林玉美、洪阿忠、洪阿來、曾洪明珠、 洪阿典、洪進士
    、洪文祥、洪明麗、洪明雪應將坐落新北市○○區○○段000地
    號土地上，如複丈成果圖第二頁（下稱附圖二）編號921⑴部
    分面積114.45平方公尺、編號921⑵部分面積11.54平方公尺
    之地上物拆除，並騰空返還占用之土地予原告及全體共有人
    。
  ⒋被告林周英華、林志城、林志忠、林惠津、林惠玉、葉碧珠
    、魏寶貴、林佳勳、林佳憲、林明俊、林素玲、林阿禮、林
    阿智、陳金地、陳雲龍、陳吉興、陳快、陳美株、陳林阿春
    、林玉美、洪阿忠、洪阿來、曾洪明珠、 洪阿典、洪進士
    、洪文祥、洪明麗、洪明雪應將坐落新北市○○區○○段000地
    號土地上，如複丈成果圖第三頁（下稱附圖三）編號921⑴部
    分面積114.51平方公尺、編號921⑵部分面積11.54平方公尺
    之地上物拆除，並騰空返還占用之土地予原告及全體共有人
    。
  ⒌被告中和慈惠堂管理委員會應自坐落新北市○○區○○段000地號
    土地上如附圖二編號921 ⑴之205號4樓建物及如附圖三編號9
    21⑴之205號5樓建物遷出。
  ⒍願供擔保請准宣告假執行。
四、被告除曾洪明珠未於言詞辯論期日到場，亦未提出書狀所何
    聲明、陳述外，其餘被告答辯聲明、陳述如下：
  ㈠被告慈惠堂管理委員會為法人慈惠堂之內部組織，原告起訴
    慈惠堂管理委員會，應屬欠缺當事人能力，應予裁定駁回。
  ㈡本案事實簡述如下
  ⒈原告與被告陳金地等28人現均為系爭921地號土地之部分共有
    人，（被告陳金地等28人就祖先林闊就系爭921地號土地應
    有部分48分之2為公同共有，其中被告葉碧珠為林水元之媳
    婦，林闊則為林水元之父親，被證一），系爭921地號土地
    在重測前原為四十張段156之1號土地（被證二），鄰地920
    地號土地在重測前原為四十張段157號土地（請參照原告110
    年3月2日民事起訴狀所復原證一），以上兩筆均屬林氏宗族
    之祖先林士願所遺土地之一，後來祖先林士願之後代子孫按
    四房分管各別之土地，系爭921地號土地即為已過世之被告1
    與被告2至16等人祖先林闊所屬第四房分管範圍，林闊亦登
    記應有部分48分之2（請參照被證二），其餘部分則登記為
    其他已故先代所有（被證三），而林水元後代子孫與系爭92
    1地號土地上之林氏宗族其他共有人目前仍依照林闊時代就
    已經存在之分管契約而使用管理系爭921地號土地。
  ⒉系爭建物1至4樓部分之事實上處分權為林水元之後代子孫，
    但是系爭建物之5樓部分非林水元或林水元的後代子孫所建
    ，陳金地等28人並非系爭建物5樓部分之事實上處分權人，
    或所有權人。
  ⒊被告陳金地等28人為系爭建物1至4樓部分之事實上處分權人
    ，依據事實上處分權的狀況將系爭建物1樓部分出租給被告
    員山髮藝坊即陳慧娟，另將系爭建物4樓部分出租給被告中
    和慈惠堂管理委員會，因為被告陳金地等28人對系爭921地
    號土地有分管之權利，本即有權使用系爭土地，從而承租人
    亦屬有權占有。
  ㈢被告陳金地等28人在系爭921地號土地使用系爭建物之基地範
    圍是依據祖先林闊時代即已存在之四房林家宗族分管契約，
    原告稱被告陳金地等28人無權占有系爭921地號土地並非事
    實，茲說明如下：
  ⒈被告陳金地等28人與系爭921地號土地上之林氏宗族其他共有
    人如何使用系爭921地號土地就是依照祖先林闊時代就已經
    存在之分管契約，林水元家族後代子孫才能在系爭建物基地
    範圍陸續興建系爭建物之1樓至4樓部分，且業經最高法院81
    年度台上字第1441號判決確定（請參照被證三），具有既判
    力，足可證明被告陳金地等28人在系爭921地號土地上使用
    系爭建物之基地範圍有正當權源，並非無權占有。
  ⒉原告聲稱其於109年12月22日登記為系爭921地號土地之共有
    權人，應有部分為96分之7，登記原因為買賣，原告於109年
    12月間在購買系爭921地號土地時得明確知悉系爭建物早已
    坐落在系爭921地號土地，應可推知系爭921地號土地之全體
    共有人就系爭921地號土地之使用管理有分管契約存在，同
    意林水元家族後代子孫在系爭921地號土地使用管理系爭建
    物之基地範圍。
  ⒊系爭921地號土地及鄰地920地號土地，均屬共有複雜土地，
    且面臨員山路上，均屬連棟式未登記之老舊公寓，必定有一
    定之關係，才會形成此占有現象，原告顯係明知或可得而知
    系爭建物在系爭921地號土地上有使用權限，因此依前開實
    務見解可知，原告應受系爭921號土地之分管契約拘束，被
    告陳金地等28人在系爭921地號土地上使用系爭建物之基地
    範圍即非無權占有，原告請求被告陳金地等28人拆屋還地顯
    然於法無據，應予駁回。
  ㈣原告請求被告陳金地等28人拆除系爭建物1至4樓位於系爭921
    地號土地之部分，若如此，則系爭建物5樓部分以及系爭建
    物4樓、5樓位於其他鄰地土地之部分均會一併倒塌無法使用
    ，此已違反民法第800之1條準用民法第796條之1條規定，原
    告不得要求被告陳金地等28人拆除系爭建物1至4樓部分。
  ㈤退一萬步言之，因原告取得系爭921號土地所有權之目的為使
    被告陳金地等28人無從基於債之關係為抗辯，使原債務人脫
    免其容忍占有之義務，顯在妨害有權占有人之占有，其行使
    物上請求權，自應認係以損害他人為主要目的，屬權利濫用
    ，就此應予駁回原告之訴。
  ㈥原告請求被告員山髮藝坊即陳慧娟自系爭建物之1樓部分遷出
    ，請求被告中和慈惠堂管理委員會自系爭建物之4樓部分、5
    樓部分遷出均屬於法無據，茲說明如下：如同前述，被告陳
    金地等28人及系爭921地號土地上之林氏宗族其他共有人如
    何使用系爭921地號土地就是依照祖先林闊時代就已經存在
    之分管契約，被告陳金地等28人在系爭921地號土地上使用
    系爭建物之基地範圍有正當權源而屬有權占有，被告員山髮
    藝坊即陳慧娟承租系爭建物之1樓部分營業使用以及被告中
    和慈惠堂管理委員會承租系爭建物之4樓部分作為宮廟使用
    ，均屬分別向有權占有之被告陳金地等28人承租而有正當權
    源屬有權占有，因此原告本案請求被告員山髮藝坊即陳慧娟
    自系爭建物之1樓部分遷出，請求被告中和慈惠堂管理委員
    會自系爭建物之4樓部分、5樓部分遷出等均屬無法無據，應
    予駁回。
  ㈦並聲明：
  ⒈原告之訴駁回。
  ⒉如受不利判決，願供擔保請准宣告免為假執行。
五、原告主張其於109年12月22日取得系爭土地所有權，權利範
    圍為96分之7，及系爭土地上現有系爭建物1至5層樓之事實
    ，有土地登記謄本、勘驗筆錄及複丈成果圖在卷可稽，且為
    被告所不爭執，堪信為真實。
六、原告復主張系爭建物無權占有系爭土地，被告陳金地等28人
    為系爭建物事實上處分權人，被告員山髮藝坊即陳慧娟則為
    系爭建物1樓部分占有人、被告中和慈惠堂管理委員會則為
    系爭建物4樓、5樓部分占有人，原告自得請求渠等自系爭建
    物遷出並拆屋還地予原告及共有人全體等情。則為被告所否
    認，並以前開情詞置辯。經查：
  ㈠按據共有人於與其他共有人訂立共有物分割或分管之特約後
    ，縱將其應有部分讓與第三人，其分割或分管契約，對於受
    讓人仍繼續存在（最高法院80年度台上字第1269號民事裁判
    參照）；倘共有人已按分管契約占有共有物之特定部分，他
    共有人嗣後將其應有部分讓與第三人，除有特別情事外，其
    受讓人對於分管契約之存在，通常即有可得而知之情形，而
    應受分管契約之拘束（最高法院97年度台上字第909號民事
    裁判參照）；次按民法上之法律行為，有債權行為與物權行
    為，除法律有特別規定外，前者於特定人間發生法律上之效
    力，後者於以公示方法使第三人得知悉之狀態下，對任何第
    三人均發生法律上之效力。如其約定占有標的物等法律事實
    為第三人明知或可得而知，縱為債權契約，其契約內容仍非
    不得對第三人發生法律上之效力（最高法院101年台上字第1
    834號民事裁判參照）。
　㈡本件原告固主張系爭建物無權占有系爭土地云云。被告則抗
    辯陳金地等28人在系爭921地號土地使用系爭建物之基地範
    圍是依據祖先林闊時代即已存在之四房林家宗族分管契約，
    原告稱被告陳金地等28人無權占有系爭921地號土地並非事
    實，原告向訴外人林若雩、林若絜及林富裕等3人購買系爭9
    21地號土地應有部分，本已明知或可得而知分管法律關係存
    在，自應受該分管法律關係之拘束，原告本案請求拆屋還地
    於法無據等語。查：
  ⒈原告與被告陳金地等28人現均為系爭921地號土地之部分共有
    人，被告陳金地等28人則皆為訴外人林士願四房子孫，而於
    四房子孫林闊就系爭921地號土地應有部分48分之2為公同共
    有，其中被告葉碧珠為林水元之媳婦，林闊則為林水元之父
    親，系爭921地號土地在重測前原為四十張段156之1號土地
    ，鄰地920地號土地在重測前原為四十張段157號土地，以上
    兩筆均屬林氏宗族之被繼承人林士願所遺土地之一，嗣林士
    願之後代子孫按四房分管各別之土地，系爭921地號土地即
    為被告陳金地等28人之被繼承人林闊所屬第四房分管範圍，
    林闊亦登記應有部分48分之2，其餘部分則登記為其他已故
    先代所有，而被告陳金地等28人即林水元後代子孫，與系爭
    921地號土地上之林氏宗族其他共有人，目前仍依照林闊時
    代就已經存在之分管契約而使用管理系爭921地號土地，有
    最高法院81年度台上字第1441號判決在卷可稽。是被告抗辯
    陳金地等28人在系爭921地號土地上使用系爭建物之基地範
    圍有正當權源，已屬有據。
  ⒉本件原告係向林若雩、林若絜及林富裕3人購買系爭921地號
    土地及鄰地920地號土地，而林若雩、林若絜及林富裕之父
    親為林建昌，林建昌為林士願大房第六代子孫，當年與林祥
    （第四房第六代子孫），林阿坤（第四房第六代子孫），林
    瀨（大房第六代子孫）及林清江（大房第六代子孫）向林焜
    銘及林焜榮（兩人均為第四房第七代子孫）提告拆屋還地，
    台灣高等法院80年度上字第469號判決（被證16）認定林士
    願所屬子孫林四維（第二房第六代）、林炳嘉（第三房第七
    代）、林貹智（第三房第七代）、林三明（第四房第六代）
    、林瑞泰（第四房第六代）、林阿仁（第四房第六代）、林
    隆志（第四房第六代）、林宗賜（第四房第七代）等人在該
    案所為證述等證據資料，認定林士願四房子孫就林士願所遺
    留之土地有分管之法律關係，包括系爭921地號土地及民利
    段945地號土地上，該案上訴人林祥、林阿坤、林建昌、林
    瀨及林清江等五人及其他土地共有人均有默示林金星建物在
    系爭921地號土地及民利段945地號土地存在等情，而判決林
    建昌、林祥、林阿坤、林瀨及林清江敗訴，嗣經最高法院駁
    回林建昌等5人之上訴確定（被證3）。
  ⒊被告就渠等抗辯林士願四房子孫就先祖所遺留之土地，在第
    三代子孫起，就按照分管之協議各自管理所分配之土地，足
    證林士願四房子孫就林士願所遺留之土地有分管之法律關係
    ，並有詳為整理說明如下：
  ⑴林士願大房子孫所分配管理之土地包括漳和段二十八張段27 
    6地號土地（現信和段553地號土地）、四十張段176地號土
    地（現民利段665地號土地）、四十張段127地號土地（現民
    利段587地號土地）以及四十張段157地號土地（僅3分之1，
    現民利段920地號土地，以下稱之），而前開二十八張段276
    地號土地、四十張段176地號土地、四十張段127地號土地於
    42年間經徵收放領，其補償費由大房第五代子孫林水益一人
    領取後未分配給登記簿上之其他共有人，該案上訴人林建昌
    在38年住到43年曾居住○○○段000地號土地上門牌號碼為員山
    路67號建物，之後林水益將920地號土地（僅3分之1部分）
    上之員山路67號房屋連同基地，出售給第四房第五代子孫林
    水全，顯然大房第五代子孫林水益按照協議受分配管理前開
    土地，才有可能受領補償金以及處分其上建物暨其基地，另
    外大房第六代子孫林金旺（其父為大房第五代子孫林正德）
    在現民利段920地號土地（僅3分之1）建造門牌號碼為員山
    路219巷1弄1號建物居住其中，以上足證被繼承人林士願四
    房子孫就被繼承人林士願所遺留之土地已有分管之協議，大
    房子孫才能使用前開分配管理前開土地，之後就分配管理之
    土地領取補償金、予以處分或在其上建造房屋居住。
  ⑵林士願第二房子孫受分配管理林士願所有土地之部分已於第
    二房第五代子孫林牛港、林仲、林水濱以及二房第六代子孫
    林天恭等人，在日據時代讓與給第三房第五代子孫林水泉，
    可證明林士願四房子孫就林士願所遺留之土地已有分管之協
    議，所以第二房子孫日後才能將所受分配管理之土地予以處
    分，其他土地共有人並無異議，此由該案證人第二房第六代
    子孫林江寬曾表示「二房的土地均被弄走了」，亦可證明當
    時確實有按分管協議將土地分配給第二房子孫管理，僅第二
    房子孫將分得之土地出售讓與給第三房子孫。
  ⑶林士願第三房第五代子孫林水泉，以及林水泉之子即第三房
    第六代子孫林煙埕、林湮梘等人，就第三房子孫所分配管理
    之土地，以及前述受讓自第二房子孫之土地均提供他人作為
    墓地，收取費用以維持生活，可證明林士願第四房子孫就林
    士願所遺留之土地已有分管之協議，所以第二房子孫處分其
    分配管理之土地，其他土地共有人並無異議。
  ⑷林士願第四房子孫按協議分配管理之土地，包括四十張段156
    之1地號土地（即系爭921地號土地，以下稱之，該土地原為
    林士願四房子孫之公田，交換後變為第四房子孫分配管理，
    詳敘如下）、四十張段156地號土地（現民利段945地號土地
    ）以及民利段920土地之一部分，第四房子孫在前開土地上
    建造建物使用，其他土地共有人從未表示異議，長久以來由
    渠等為事實上占有之狀態（詳敘如下），可證明林士願四房
    子孫就林士願所遺留之土地已有分管之協議。
  ⒋被告復抗辯林士願第四房子孫所受分配管理土地為系爭921地
    號土地，現民利段945地號土地，及民利段920土地之一部分
    ，第四房子孫在系爭921地號土地、民利段945地號土地以及
    民利段920土地之一部分建造建物使用，可知系爭921地號土
    地、民利段945地號土地以及民利段920土地之一部分確為第
    四房子孫依據前開分管協議所分配之土地分配管理，茲詳為
    整理說明如下：
  ⑴系爭921地號土地上建物均為林士願子孫第四房子孫建造使用
    ，包括員山路209之1號建物由林宗賜（第四房第七代）使用
    ，員山路209之2號建物由林隆志（第四房第六代）使用，員
    山路213號建物由林瑞泰（第四房第六代）使用，員山路215
    號建物由林清松（第四房第七代）使用，員山路221號建物
    由林俊川、林俊銘（第四房第七代）使用。
  ⑵民利段945地號土地上之以下建物分別為被繼承人林士願子孫
    第四房子孫建造使用，包括員山路227號建物由林焜華（第
    四房第七代）使用，員山路229號建物由林振榮（第四房第
    六代）使用，員山路231號建物由林水宗（第四房第五代）
    使用，員山路233號建物由林肇嘉（第四房第六代）使用，
    員山路237號建物由林三明（第四房第六代）使用，員山路2
    39號建物由林陳素梅（第四房第六代）等六人共同使用，員
    山路241號建物由林清亮（第四房第六代）使用。
  ⑶民利段920地號土地之一部分，建有林士願第四房之百年祖厝
    （現由林宗賜使用），以及前述林水益出售給第四房第五代
    子孫林水全之古厝建物。
  ⑷上開案件上訴人林焜銘及林焜榮（第四房第七代子孫）所有
    之員山路221號建物、223號建物位於系爭921地號土地及民
    利段945地號土地之上，為該案上訴人林金星（即林焜銘及
    林焜榮之父親，第四房第六代子孫）於58年6月5日建造完成
    ，分別贈送林焜銘及林焜榮，完工後20餘年間其他土地共有
    人從未表示異議，包括該案上訴人林祥、林阿坤、林建昌、
    林瀨及林清江等五人（林祥等五人於79年才提起拆屋還地訴
    訟）。
  ⒌另被證16之台灣高等法院判決之當事人中，上訴人林焜銘及
    林焜榮為林士願第四房第七代子孫，上訴人林金星為第四房
    第六代子孫，上訴人林祥為第四房第六代子孫，上訴人林阿
    坤為第四房第六代子孫，上訴人林建昌為大房第六代子孫，
    上訴人林瀨為大房第六代子孫，林清江為大房第六代子孫，
    參加人林江墩為第二房第六代子孫，參加人林如彭為第二房
    第七代子孫，參加人林禮裕為第二房第七代子孫，參加人林
    四麟為第二房第六代子孫，參加人林資贈為第二房第八代子
    孫，參加人林洋元為第二房第七代子孫，參加人林江寬為第
    二房第六代子孫，參加人林進富為第二房第六代子孫，參加
    人林秀吉為第二房第七代子孫，在案件中所傳訊之證人林宗
    賜為第二房第六代子孫，證人林瑞泰為第四房第六代子孫，
    證人林阿仁為第四房第六代子孫，證人林隆志為第四房第六
    代子孫、證人林三明為第四房第六代子孫，證人林貹智為第
    三房第七代子孫，證人林炳嘉為第三房第七代子孫，證人林
    四維為第二房第六代子孫，可知該案審理過程中，均有審酌
    林士願四房子孫之相關意見並無偏頗，其認定林士願第四房
    子孫就林士願所遺留之土地已有分管之協議，及系爭921地
    號土地、民利段945地號土地及民利段920土地之一部分是為
    林士願第四房子孫依前開分管協議所分配之土地為管理，應
    與事實相符。
  ⒍系爭921地號土地上本有分管之法律關係存在，被告對於系爭
    921地號土地有占有權源，已如前述，原告向林若雩、林若
    絜及林富裕等3人購買系爭921地號土地應有部分，原告對於
    前開分管法律關係為明知或可得而知，自應受分管法律關係
    之拘束，原告本案請求被告拆屋還地於法無據，茲說明如下
    ：
  ⑴原告係向林若雩、林若絜及林富裕等三人購買系爭921地號土
    地應有部分分合計共96分之7，林若雩、林若絜及林富裕等
    三人為林士願大房第七代子孫（被證18家譜僅列出林建昌之
    子林富裕、林富榮，並未列林若雩、林若絜），該案上訴人
    林建昌為林若雩、林若絜及林富裕等3人之父親，為大房第
    六代子孫，林若雩、林若絜及林富裕等3人在該案訴訟期間
    均已為中壯年，依常情就會知道父親林建昌於79年間曾與林
    清江等人向法院提起前開訴訟，因此在林建昌在該案件敗訴
    確定後，林若雩、林若絜及林富裕應即知悉林士願四房子孫
    就系爭921地號土地上有分管之法律關係，甚至其登記在系
    爭921地號土地之權利範圍實際上已無任何權利（詳敘如下
    ），渠等在出售系爭921地號土地之應有部分給原告時，應
    該會告知原告前開情事以免日後訴訟糾紛，則原告對於系爭
    921地號土地有分管關係存在係屬明知或可得而知，自應受
    林闊時代就已經存在之分管契約之拘束。
  ⑵依被告提出照國土測繪圖資服務圖網頁圖片（被證13），可
    知系爭921地號土地範圍包含門牌號碼205至221號之建物，
    實際上原告向林若雩、林若絜及林富裕3人所購買之系爭921
    地號土地及鄰地920地號土地，都屬於林氏家族共有的土地
    ，共有關係十分複雜，且面臨員山路上，蓋滿未經登記之老
    舊公寓，必定有一定之法律關係，才會形成此占有現象，原
    告在購買土地前，應會先查詢土地之使用情況並到現場查看
    土地使用現狀，蒐集相關資料，則原告在購買系爭921地號
    土地時，即應有查詢土地之使用情況並到現場查看瞭解情況
    。
  ⑶原告擔任裕九國際股份有限公司之監察人，該公司從事不動
    產買賣、租賃業（被證14），為精通房地產交易之人，對於
    土地權利義務關係相當精通，尤其本件僅購買應有部分96分
    之7，原告應會查詢清楚。則原告於109年在購買系爭921地
    號土地時，既應會查詢土地之使用情況並到現場查看而明知
    系爭921地號土地蓋滿未經登記的舊式公寓，何況林若雩、
    林若絜及林富裕等3人繼承林建昌系爭921地號土地應有部分
    後並沒有積極使用，而是出賣給原告，原告按常理也會向林
    若雩、林若絜及林富裕等3人系爭921地號土地使用現狀及原
    因為何，原告自應知悉出賣人林若雩、林若絜及林富裕等3
    人為林氏家族之一員，系爭921地號土地是屬於林氏家族共
    有土地，有分管關係存在而形成此占有現象，是原告可得而
    知系爭921地號土地有分管之法律關係，自應受該分管契約
    之約束。
  ⑷本件原告於109年9月24日購入民利段920地號1/24權利（原證
    1）、系爭921地號土地7/96（原證11），而該土地上蓋滿公
    寓，原告根本無法使用，況系爭門牌號碼為員山路205號房
    屋1樓為美髮業、4樓為慈惠堂宮廟，均屬公開場所，原告均
    可洽詢得知屋主為何人？甚至同屬系爭921地號土地上之門
    牌號碼為員山路207號、209號、211號等房屋的店面屋主，
    土地的使用權利情況，顯見原告具有明知或可得而知被告因
    具分管關係而可使用系爭土地。
　㈢被告陳金地等28人及系爭921地號土地上之林氏宗族其他共有
    人使用系爭921地號土地，即係依據其祖先林闊時代就已經
    存在之分管契約，已如前述，是被告陳金地等28人在系爭92
    1地號土地上使用系爭建物之基地範圍有正當權源而屬有權
    占有，至於被告員山髮藝坊即陳慧娟承租系爭建物之1樓部
    分營業使用及被告中和慈惠堂管理委員會承租系爭建物之4
    樓部分作為宮廟使用，則係分別向有權占有之被告陳金地等
    28人承租而有正當權源屬有權占有，故原告請求被告員山髮
    藝坊即陳慧娟自系爭建物之1樓部分遷出，請求被告中和慈
    惠堂管理委員會自系爭建物之4樓部分、5樓部分遷出，亦非
    有據。
七、綜上所述，原告復主張被告陳金地等28人有事實上處分權之
    系爭建物，係因分管契約而有權占有系爭土地，被告員山髮
    藝坊即陳慧娟向被告陳金地等28人承租系爭建物1樓部分占
    有使用、被告中和慈惠堂管理委員會向被告陳金地等28人承
    租系爭建物4樓、5樓部分占有使用，亦應屬有權占有情況。
    從而，本件原告依民法第828條第2項準用第821條、第767條
    第1項前段規定，求為判決：㈠被告員山髮藝坊即陳慧娟應自
    坐落新北市○○區○○段000地號土地上如附圖一編號921⑴之205
    號1樓建物遷出；㈡被告林周英華、林志城、林志忠、林惠津
    、林惠玉、葉碧珠、魏寶貴、林佳勳、林佳憲、林明俊、林
    素玲、林阿禮、林阿智、陳金地、陳雲龍、陳吉興、陳快、
    陳美株、陳林阿春、林玉美、洪阿忠、洪阿來、曾洪明珠、
    洪阿典、洪進士、洪文祥、洪明麗、洪明雪應將坐落新北市
    ○○區○○段000地號土地上，如附圖一編號921⑴部分面積122.4
    0平方公尺、編號921⑵部分面積11.54平方公尺之地上物拆除
    ，並騰空返還占用之土地予原告及全體共有人；㈢被告林周
    英華、林志城、林志忠、林惠津、林惠玉、葉碧珠、魏寶貴
    、林佳勳、林佳憲、林明俊、林素玲、林阿禮、林阿智、陳
    金地、陳雲龍、陳吉興、陳快、陳美株、陳林阿春、林玉美
    、洪阿忠、洪阿來、曾洪明珠、 洪阿典、洪進士、洪文祥
    、洪明麗、洪明雪應將坐落新北市○○區○○段000地號土地上
    ，如附圖二編號921⑴部分面積114.45平方公尺、編號921⑵部
    分面積11.54平方公尺之地上物拆除，並騰空返還占用之土
    地予原告及全體共有人；㈣被告林周英華、林志城、林志忠
    、林惠津、林惠玉、葉碧珠、魏寶貴、林佳勳、林佳憲、林
    明俊、林素玲、林阿禮、林阿智、陳金地、陳雲龍、陳吉興
    、陳快、陳美株、陳林阿春、林玉美、洪阿忠、洪阿來、曾
    洪明珠、 洪阿典、洪進士、洪文祥、洪明麗、洪明雪應將
    坐落新北市○○區○○段000地號土地上，如附圖三編號921⑴部
    分面積114.51平方公尺、編號921⑵部分面積11.54平方公尺
    之地上物拆除，並騰空返還占用之土地予原告及全體共有人
    ；㈤被告中和慈惠堂管理委員會應自坐落新北市○○區○○段000
    地號土地上如附圖二編號921 ⑴之205號4樓建物及如附圖三
    編號921⑴之205號5樓建物遷出；為無理由，應予駁回。又原
    告之訴既經駁回，其假執行之聲請已失依附，應併駁回。
八、本件事證已臻明確，兩造其餘主張及攻擊防禦方法，核與判
    決結果不生影響，爰不一一論述，附此敘明。
九、訴訟費用負擔之依據：民事訴訟法第78條。
中　　華　　民　　國　 111　　年　　7 　　月　　22　　日
                  民事第五庭    法　官　連士綱
以上正本係照原本作成                                   
如對本判決上訴，須於判決送達後20日內向本院提出上訴狀。如
委任律師提起上訴者，應一併繳納上訴審裁判費。
中　　華　　民　　國　　111 　年　　7 　　月　　25　　日
                                書記官　游曉婷